【裁判字號】    90,上訴,3388
【裁判日期】    901211
【裁判案由】    強盜等
【裁判全文】
臺灣高等法院刑事判決                            九十年度上訴字第三三八八號
    上  訴  人
    即  被  告  乙○○
    指定辯護人  本院甲○
右上訴人，因強盜等案件，不服台灣新竹地方法院九十年度訴字第三五四號，中華民
國九十年九月六日第一審判決（起訴案號：台灣新竹地方法院檢察署九十年度偵字第
三一五一號），提起上訴，本院判決如左：
    主    文
上訴駁回。
    事    實
一、乙○○因慢性精神分裂症之病症干擾情形，精神狀態已達精神耗弱之程度，而於
    民國九十年三月三日清晨四時五十分許，在新竹市東區十八尖山觀音亭內，因向
    一不詳姓名之老人乞討金錢未果而發生爭執而出手毆打該名老人（未據告訴），
    適有前來運動之丙○○見狀出言制止，詎乙○○竟基於傷害之犯意，持水果刀猛
    然刺向丙○○之腹部二刀，因丙○○出手擋刀而受有左前臂撕裂傷之傷害，乙○
    ○並再出拳毆打丙○○臉部，致丙○○鼻骨骨折之傷害並倒地不起，乙○○見丙
    ○○倒地不能抗拒，竟復蒙意圖為自己不法所有之犯意，翻搜丙○○之外褲口袋
    而取走丙○○之新台幣（下同）三千元後逃逸，並將水果刀一把丟棄於十八尖山
    處，嗣經民眾報警循線查獲上情。
二、案經丙○○訴請新竹市警察局第二分局報告台灣新竹地方法院檢察署檢察官偵查
    起訴。
    理    由
一、訊據被告乙○○迭次於檢察官、原審及本院審理時，均坦承有持水果刀毆打丙○
    ○以及取走三千元之事實（見偵查卷第二十五頁背、原審卷第三十七頁、三十八
    頁，及本院卷九十年十一月二十七日審判筆錄），惟辯稱：當時係與丙○○在玩
    ，或稱丙○○說我欠揍等語。經查：
（一）右揭事實，質諸被告乙○○於警訊時供稱：「我於九十年三月三日約四時三十
      分左右在十八尖山持水果刀向丙○○毆打砍傷並搶走身上三千元」、「水果刀
      是從家裡取出的，案發後就丟至十八尖山草叢中」、「因當天我向一位老人要
      錢吃飯，丙○○看不過去向我理論，當時不高興向丙○○毆打，並持水果刀刺
      傷他，而後他倒地，才在他褲袋中取走三千元」（見偵卷第十一頁）。嗣於偵
      查中供稱：「（九十年三月三日四時五十分許，在新竹市十八尖山內拿你所有
      水果刀一把，刺被害人丙○○並搶三千元？）是的」、「（刀子）我家裡，是
      我的」、「（拿水果刀）刺肚子二刀，我是右手拿刀」、「有（打被害人）」
      、「（水果刀）丟棄了」、「我是右手握刀，由內向外順時鐘方向往他肚子刺
      ，他用手來擋，二刀均有擋，後來我抓他用腳踢，因我刺完後把刀放在口袋，
      用右拳打他臉，他倒在地上，我才用腳踢，之後才拿他左邊褲子口袋三千元」
      、「（為何要拿刀刺被害人？）因我叫他不要說話，他講話我聽了不高興，才
      刺他」、「我本來想打打就算了，可是越想越生氣，才刺完，打完之後，搶他
      的三千元」、「（當天是否是你跟一老人要錢，被害人勸阻你才拿刀刺他？）
      是的」、「（水果刀長度？）連刀柄約十五公分，刀柄是塑膠紅色，刀套也是
      紅色」、「（刺被害人）只是想教訓他」、「他說我是不是欠揍，我聽了很生
      氣，才刺他」等語（見偵卷第二十五頁）。復於原審聲請羈押案件調查時稱：
      「我砍他肚子，他用手擋，只砍到手」、「（為何砍他？）叫他不要講話，他
      說的話我聽不下去，我和他說不要聽到他講話否則打他，原本我認識，莊先生
   他勸我，不要向老人家拿錢，他一直講，我才砍他，我又將他身上拿三千元」
      、「（反抗否？）沒有，他打不過我」、「（拿錢時有拿刀對向著他？）有」
      、「（為何向他拿錢？）因我向那老人沒拿到錢，才轉向莊拿錢」等語（原審
      九十年聲羈字第七二號卷九十年五月十九日訊問筆錄）。及於原審調查時供稱
      ：「（拿走他的三千元？）是的，三千元放在被害人褲子口袋」、「（為何拿
      三千元？）我與被害人在玩，我看到他的錢，我伸手進他的褲袋把他的錢拿走
      ，當時被害人已經被我打倒在地上」、「（你搜他幾個口袋？）二個，我都搜
      過，除這三千元我沒有拿其他的東西」等語（原審卷第八、九頁），經核與告
      訴人丙○○於警訊時指稱：「三月三日在十八尖山遭人毆打」、「當天四時五
      十分發生」、「是乙○○持美工刀打我，致我手臂大動脈割傷，鼻骨骨折等多
      處傷口」、「我因為看見他要欺侮一位老先生，上前勸架，就一刀殺過來」、
      「除了受傷外，金錢約三千元遭搶走」、「當天他將我打倒在地後在我口袋搶
      走約三千元」等語（見偵卷第六頁以下）。及偵查中指稱：「九十年三月三日
      上午四時五十分許在新竹市十八尖山觀音亭附近，被告在毆打一位我的老友林
      先生，我去制止他，他猛然的拿出美工刀，刺傷我的左手腕及打我鼻骨受傷」
      、「當時我已被他打傷了且昏迷中，我身上的三千一百元被他搶走了，他一搶
      到手便跑走了」等語（見偵卷第三十六頁背）之情形相符，且告訴人受有鼻骨
      骨折以及左前臂撕裂傷之傷害，亦有新竹醫院診斷證明書在卷可稽（見偵查卷
      第十三頁、十四頁），是被告所辯之前詞，委不足採，被告（即上訴人）之犯
      行，於焉顯見。
（二）復查，被告於案發後（九十年六月十三日）經台灣新竹地方法院檢察署檢察官
      送新竹醫院鑑定結果認：「在鑑定過程中王員所呈現之思考貧乏且固著、邏輯
      易脫序、表情平板、有關係妄想與功能退化（研判目前個案認知能力退化因是
      受到病情影響所致），且個案於案發前四年即因症狀干擾至本院精神科門診就
      診，認王員為一慢性精神分裂症之個案，其目前之精神狀態因受病症干擾已達
      精神耗弱致無法處理其事物之程度」等情，有新竹醫院九十年六月十八日九○
      新醫精字第九○○四二二二號函附之精神鑑定報告書在卷可稽（見偵卷第五十
      七頁至六十頁），且再斟酌被告於八十九年八月七日，即經鑑定結果認有輕度
      精神病，亦有身心障礙手冊附卷可按（見偵卷第二十四頁），足認被告於行為
      時，已因慢性精神分裂症之病症干擾已達精神耗弱之情形，亦堪認定；是本件
      事證已臻明確，被告犯行洵堪認定，依法應予論科。
二、核被告所為，係犯刑法第二百七十七條第一項傷害罪以及刑法第三百三十條第一
    項、第三百二十一條第一項第三款之加重強盜罪。被告所犯上開二罪間，有方法
    結果之牽連關係，為牽連犯，應從一重之加重強盜罪處斷。又被告被告於行為時
    係屬精神耗弱之狀態，已如前述，爰依刑法第十九條第二項之規定，減輕其刑。
    原審審酌被告犯罪之情形、犯罪手段、犯罪所生之危險甚鉅、對被害人所造成之
    影響、犯罪之所得非鉅、犯後之態度等一切情狀，處有期徒刑貳年拾月，於法尚
    無不合，量刑亦稱妥適。又被告因精神耗弱而減輕其刑，且其經常在外遊蕩未返
    家居住，以及其母以回收廢棄物為業等情形，業據被告供述明確（見偵卷第十二
    頁、第五十二頁），是其家屬已不宜為其照顧監護，是應依刑法第八十七條第二
    項之規定，於刑之執行完畢或赦免後，令入相當處所，施以監護，期間為壹年，
    經核亦無不當，被告上訴意旨陳稱量刑過重為無理由，應予駁回。
三、另被告所有供前揭行為所用之水果刀一支，被告已將之丟棄，業據被告供述明確
    ，爰不另為沒收之諭知，附此敘明。
據上論斷，依刑事訴訟法第三百六十八條，判決如主文。
本案經檢察官郭文東到庭執行職務。
中      華      民      國        九十     年    十二    月      十一   日
                                  臺灣高等法院刑事第一庭
                                      審判長法  官  李  相  助
                                            法  官  蘇  素  娥
                                            法  官  蔡  光  治
右正本證明與原本無異。
如不服本判決應於收受送達後十日內向本院提出上訴書狀，其未敘述上訴之理由者並
得於提起上訴後十日內向本院補提理由書（均須按他造當事人之人數附繕本）。
                                            書記官  王  才  生
中      華      民      國    九十      年     十二     月    十四      日
附錄：本案論罪科刑法條全文
刑法第二百七十七條第一項：
傷害人之身體或健康者，處三年以下有期徒刑、拘役或一千元以下罰金。
刑法第三百三十條第一項：
犯強盜罪而有第三百二十一條第一項各款情形之一者，處五年以上十二年以下有期徒
刑。
刑法第三百二十一條第一項第三款：
三  攜帶兇器而犯之者。


司法院資訊處製作；財團法人民間司法改革基金會備份。
